臺灣臺南地方法院臺南簡易庭民事裁定
                                  109年度南簡字第1863號
原      告  日盛國際商業銀行股份有限公司

法定代理人  黃錦瑭  
訴訟代理人  翁明誠  
被      告  楊瑞棠  

            楊**等其他繼承人
上列當事人間撤銷遺產分割登記等事件，本院裁定如下：
      主  文
原告之訴駁回。
訴訟費用由原告負擔。
      理  由
一、原告起訴主張：被告乙○○尚積欠原告新臺幣（下同）121,30
    0元及利息、違約金等債務未清償，如附表所示之不動產（
    下稱系爭不動產）原為訴外人楊陳阿愼所有，乙○○及甲○○○○
    ○○○ 為楊陳阿愼之繼承人，且未拋棄繼承，楊陳阿愼於民國
    （下同）100 年2 月9 日死亡時，乙○○依法應與其他繼承人
    共同繼承系爭不動產，而為公同共有。然其明知尚積欠原告
    債務未清償，竟於100 年6 月9 日與其他繼承人達成遺產分
    割協議，僅由楊＊＊取得系爭不動產，其則未分割任何遺產，
    乃將其公同共有權利無償贈與楊＊＊，自屬有害於原告之債權
    ，原告自得依民法244 條第1 項及第4 項之規定，起訴請求
    撤銷乙○○與甲○○○○○○○ 間之遺產分割協議及分割繼承登記，
    並請求其等應將系爭不動產，於100 年6 月9 日所為之分割
    繼承登記予以塗銷等語。
二、按當事人書狀，應記載當事人姓名及住所或居所，或其性別
    、出生年月日、職業、國民身分證號碼、電話號碼及其他足
    資辨別之特徵。起訴，應以訴狀表明當事人，此為起訴之法
    定程式。次按起訴不合程式，其情形可以補正者，經審判長
    定期間先命補正，而不補正，法院應以裁定駁回之。分據民
    事訴訟法第116 條第1 項第1 款及第2 項、第244 條第1 項
    第1 款及第249 條第1 項第6 款規定。
三、又按債權人依民法第244 條行使其撤銷權，如僅請求撤銷債
    務人之行為，則應以行為當事人為被告，即其行為為單獨行
    為時，應以債務人為被告，其行為為雙方行為時，應以債務
    人及其相對人為被告，故其行為當事人有數人時，必須一同
    被訴，否則應認其當事人之適格有欠缺，最高法院28年上字
    第978 號民事判例、最高法院91年度台上字第1725號民事判
    決意旨揭示甚明。而當事人之適格為權利保護要件之一，如
    有當事人不適格之情事，即欠缺權利保護要件，法院即不得
    對之為實體之裁判。關於當事人適格與否，為法院應依職權
    調查之事項，無論訴訟進行至如何之程度，應依職權隨時調
    查之；當事人提起民事訴訟，其當事人適格有欠缺者，毋庸
    命其補正（參司法院院字第2351號解釋及最高法院27年上字
    第2026號判例意旨）。
四、經查：
　㈠原告提起本件撤銷遺產分割訴訟，起訴狀僅記載乙○○及甲○○○
    ○○○○ ，並未載明其他繼承人之正確姓名及住所或居所，或
    出生年月日、國民身分證號碼等足資辨別之資料，起訴並不
    合程式。又本院前以109年12月15日函命原告應於文到7日內
    補正楊陳阿愼之繼承系統表及全體繼承人戶籍謄本等資料，
    該函已於同月18日送達原告，然其逾期未補正，起訴自不合
    法，依前揭規定，應裁定駁回。　
　㈡又楊陳阿愼於100年2月9日死亡，其所遺之財產除附表之系爭
    不動產外，尚有部分存款；且其全體繼承人除乙○○外，尚有
    訴外人楊頂等共計五人等情，前經訴外人星展（台灣）商業
    銀行股份有限公司訴請撤銷遺產分割事件，並由本院以109
    年度訴字第806號受理後，依職權向地政機關調取楊陳阿愼
    遺產分割繼承登記申請書、繼承系統表、遺產分割協議書、
    除戶謄本及全體繼承人戶籍謄本、財政部南區國稅局遺產稅
    免稅證明書等影本，可資認定等情，業經本院依職權調閱該
    案判決影本足稽。
　㈢是依前揭說明，楊陳阿愼之全部遺產（含系爭不動產），既
    係由乙○○、楊頂及其他繼承人等五人共同繼承，而為公同共
    有，則全體繼承人於遺產分割協議由楊國良單獨取得系爭不
    動產，其他繼承人均放棄權利，縱認乙○○之行為有損害於原
    告之債權，惟遺產分割協議既係由全體繼承人五人所合意作
    成，欲撤銷該分割協議行為，亦須以該五人為共同被告，並
    以全部遺產為撤銷標的，當事人始為適格。
  ㈣此外，同一撤銷遺產分割事件，業經星展（台灣）商業銀行
    股份有限公司起訴，現由本院另案以109年度訴字第1186號
    審理中，亦有本院依職權查閱之案件繫屬索引卡可明。是原
    告既同為乙○○之債權人，待該案判決准許撤銷遺產分割，即
    可同受其利，故亦無重複起訴之必要，附此敘明。
五、依民事訴訟法第436條第2項、第249條第1項第6款、第95條
    、第78條，裁定如主文。
中　　華　　民　　國　　109 　年　　12　　月　　28　　日
          　　    臺南簡易庭  法　官　陳淑卿
以上正本係照原本作成。
如對本裁定抗告，須於裁定送達後10日內向本院提出抗告狀，並
應繳納抗告費新台幣1,000元整。
中　　華　　民　　國　　109 　年　　12　　月　　28　　日
                              書記官  謝璧卉